臺灣臺中地方法院刑事判決　　　　　　　　　　　九十三年度重訴字第一二一一號
　　公　訴　人　臺灣臺中地方法院檢察署檢察官
　　被　　　告　甲○○
　　選任辯護人　林益輝
右列被告因殺人等案件，經檢察官提起公訴（九十三年度少連偵字第四三號），本院
判決如左：
    主    文
甲○○共同殺人，處有期徒刑拾貳年。如附表所示之物均沒收之。
    犯罪事實
一、甲○○（綽號：「小老虎」，行為時，係十八歲以上未滿二十歲之人，非屬成年
    人），與少年吳００（姓名、年籍等資料均詳卷，業經本院少年法庭另案審結）
    二人係朋友關係，因少年吳００之友人廖００（姓名、年籍等資料均詳卷，業經
    本院少年法庭另案審結）於民國九十三年二月間發現其同居女友少年李００（姓
    名、年籍資料均詳卷）另與林振琦交往，並每日由林振琦以機車接送少年李００
    上班，而心生怨恨，乃告知其友人即少年劉００（姓名、年籍資料均詳卷，業經
    本院少年法庭另案審結）、少年吳００二人，少年吳００又將此事告知甲○○，
    渠四人乃共同謀議欲前往位在臺中縣龍井鄉○○路○段九十五號「廣益加油站」
    林振琦上班之地點強行押走林振琦，並砍斷林振琦之手腳筋以示教訓。嗣於九十
    三年四月十日凌晨四時三十分許，少年廖００、劉００、吳００及甲○○四人相
    約於少年吳００任職位在臺中縣梧棲鎮○○路○段六二五號「柏炫網咖店」內集
    合，待最後到達之甲○○依約到齊後，渠四人即共同基於妨害自由之犯意聯絡及
    行為分擔，由少年廖００在前帶路，四人分乘二部機車前往少年廖００位於臺中
    縣龍井鄉○○路四五巷一弄二三號住處，由少年廖００向不知情之舅舅紀周吉借
    用車牌號碼ＲＧ－二二六九號藍色自小客車，隨即由甲○○駕駛上開所借來之自
    小客車搭載少年廖００、劉００、吳００，先前往少年廖００上開住處附近廟前
    空地，取出少年廖００所有預藏之西瓜刀四把，再前往臺中縣大肚鄉○○路○段
    三八六號一樓（公訴人誤認為臺中縣龍井鄉○○村○○路○段與中山一路口）之
    ７－１１便利商店由少年廖００出資購買「罩得住兒童輕便型雨衣」四件、活性
    碳口罩四個、透明膠帶（大）一捲、棉質手套一雙及日式便當一個（共計花費新
    臺幣三百零二元）後，即前往林振琦上班之「廣益加油站」等待林振琦上班。少
    年廖００、劉００、吳００、甲○○四人抵達「廣益加油站」後，由甲○○負責
    開車坐在車內等待，且為防止林振琦記下車牌號碼乃由甲○○以加油站旁之泥土
    塗抹在前後二面車牌上，此時車內之少年廖００、劉００、吳００三人均在戴妥
    口罩後下車，少年劉００（起訴書誤載為少年吳００）並攜帶西瓜刀二把插置於
    右後褲袋內、少年廖００則戴上手套及攜帶透明膠帶一捲，少年廖００、劉００
    、吳００三人均於該加油站廁所內埋伏守候。俟於同日上午六時十五分許，少年
    廖００、劉００、吳００三人聽到機車聲，並接到甲○○電話通知，確定林振琦
    已經抵達加油站準備上班，少年廖００、劉００、吳００三人隨即趨前，先由少
    年劉００拍打林振琦肩膀，待林振琦轉身，少年廖００即以透明膠帶綑綁林振琦
    雙眼、雙手及嘴巴，林振琦因掙扎而倒地，少年吳００、劉００二人見狀即上前
    共同以不法之腕力壓制林振琦，復由少年劉００自右後褲袋取出西瓜刀一把喝令
    林振琦不准妄動，共同強行將林振琦推押上前開在一旁等候由甲○○所駕駛之自
    小客車，並令林振琦坐於後座中間，少年吳００、劉００二人則分坐於林振琦二
    側看守，並分別各持西瓜刀一把以刀背抵住林振琦之頸部，喝令林振琦趴下臉貼
    住大腿，防止林振琦脫逃。隨即由少年廖００一人騎乘林振琦所騎駛之車牌號碼
    Ｊ七九－一五六號機車在前引導，甲○○駕駛上開自小客車搭載少年劉００、吳
    ００押著林振琦尾隨在後，途中少年廖００將林振琦之機車停放在臺中縣龍井鄉
    龍井國小斜對面便利超商，再會合搭乘尾隨而至由甲○○駕駛之前開自小客車，
    坐於右前座，並共同將林振琦押往少年廖００事先勘查過地形之臺中縣梧棲鎮火
    力發電廠，甲○○及少年廖００、劉００、吳００等四人即以此非法方法剝奪林
    振琦之行動自由。
二、迨甲○○及少年廖００、劉００、吳００等四人強押林振琦到達臺中火力發電廠
    出水口南側海邊道路後，少年廖００、劉００、吳００及甲○○四人均戴上口罩
    且各自手持一把西瓜刀，命林振琦隨同渠等四人一起下車後，將林振琦強拉推上
    防波堤，再往下押至防波堤旁之消波塊時，因見一旁另有二名釣客在現場，乃先
    將林振琦押至消波塊縫隙下，少年廖００、劉００、吳００及甲○○四人原基於
    重傷害之犯意聯絡，欲持刀砍斷林振琦之手、腳筋，且為避免持刀砍殺林振琦時
    血跡會濺到衣服，少年廖００、劉００及甲○○三人均穿上輕便雨衣，少年吳０
    ０則在旁把風而未穿上雨衣，嗣因現場之二名釣客仍在附近未走，少年廖００、
    劉００及甲○○三人只好將雨衣脫掉、西瓜刀放置於地上，甲○○並自旁撿拾一
    塊非屬渠四人所有之板模（建築用之板模，後仍留在現場）一塊蓋住林振琦以防
    釣客發現，少年廖００、劉００、吳００及甲○○四人先則坐在防波堤上佯裝聊
    天看海，待一旁之釣客離開後，少年廖００、劉００、吳００及甲○○四人竟變
    更原重傷害犯意為殺人，並共同基於殺人之犯意聯絡及行為分擔，由少年吳００
    在地勢較高之防波堤上把風，並交付其未穿之輕便雨衣予甲○○，甲○○遂穿戴
    手套將輕便雨衣打開折成條狀再黏貼膠帶層層纏繞林振琦之口、鼻上，林振琦因
    無法呼吸不斷掙扎，甲○○與少年廖００二人見狀即徒手毆打林振琦之頭、胸部
    ，甲○○並叫少年劉００以膠帶綑綁林振琦雙腳，惟因林振琦反抗劇烈而未能綑
    綁林振琦雙腳，嗣林振琦因呼吸困難為求生存，企圖拉扯蒙住口、鼻之已折成條
    狀之輕便雨衣及膠帶時，少年廖００乃又持上開之板模用力壓住林振琦之背部，
    再以腳踩在板模上，另少年廖００復以腳底用力踩在林振琦的臉部中間口、鼻處
    摀住，直至林振琦體力不支無掙扎反應始作罷，林振琦終因口、鼻處遭膠帶、雨
    衣及外力摀住無法呼吸而窒息死亡。少年廖００、劉００、吳００及甲○○四人
    見林振琦身體已無反應後，乃將林振琦棄置於現場，少年廖００並表示不要留任
    何東西在現場，甲○○及少年廖００、劉００、吳００四人迅即共同收拾供犯案
    用之雨衣（僅帶走三件）、口罩、西瓜刀、膠帶（指未用完部分）等物品，搭乘
    上開自小客車逃逸，惟手套一雙則仍遺留在現場消波塊之縫隙內未帶走，而林振
    琦頭部上亦留有已折成條狀之輕便雨衣一件及其上所附著之黏貼膠帶。其中西瓜
    刀四把交由少年廖００藏放在臺中縣龍井鄉忠和村社區活動中後方空屋旁草叢中
    ，其餘雨衣（僅三件）、口罩、膠帶（指未用完部分）連同林振琦所有之機車鑰
    匙一支等物品則交由甲○○負責予以燒毀（公訴人誤認手套亦已燒燬）。嗣經警
    循線先於九十三年四月十日下午十五時三十分許，在臺中縣龍井鄉○○路○段二
    五四五號前查獲少年廖００；及於九十三年四月十日下午十七時許，在臺中縣梧
    棲鎮○○路○段六二五號「柏炫網咖店」內查獲少年劉００；另於九十三年四月
    十二日下午十七時三十分許，在「柏炫網咖店」內查獲少年吳００；復又於九十
    三年四月十二日下午十八時三十分許，在臺中縣梧棲鎮○○○街十二巷五十五弄
    十八號查獲甲○○。後並由少年廖００及卓俊銘分別帶同警方前往臺中縣龍井鄉
    忠和村社區活動中心後方空屋旁取出西瓜刀四把；及至臺中縣梧棲鎮○○路○段
    旁產業道路取出林振琦所有遭焚燒之機車鑰匙一支，而查悉上情。
三、案經死者林振琦之父母乙○○、丙○○訴由臺中縣警察局烏日分局報請臺灣臺中
    地方法院檢察署檢察官偵查起訴。
    理    由
一、訊據被告甲○○對於右揭負責駕車一同與少年廖００、劉００、吳００等人持西
    瓜刀自「廣益加油站」強押林振琦到達臺中火力發電廠出水口南側海邊，並有下
    至消波塊縫隙穿戴手套將輕便雨衣打開折成條狀再黏貼膠帶層層纏繞林振琦之嘴
    巴上，亦有與少年廖００、劉００在林振琦因呼吸困難為求生存，企圖拉扯蒙住
    口、鼻之已折成條狀之輕便雨衣及膠帶時，共同徒手毆打林振琦頭部之事實，固
    均坦承不諱，惟矢口否認有何故意殺人之犯意，並辯稱：伊與死者林振琦以前並
    不認識，伊是與少年吳００接觸，是少年吳００說有車可以讓伊開，伊當天以為
    只是要教訓死者，伊只有以膠帶黏貼死者林振琦嘴巴，鼻子並非伊所黏貼，伊沒
    有殺人之意圖云云。惟查：（一）、本件被害人即死者林振琦經解剖發現頭部兩
    側顳部、後枕頂部及右胸部外側有皮下出血傷；鼻部及口部皆有瘀青現象及瘀血
    傷；右肩胛下部、右臀部上方均有小擦傷；兩側手腕、手部、兩膝及右背側有擦
    傷等現象，死亡原因為口鼻處膠帶、雨衣及外力摀住窒息死亡等情狀，業經臺灣
    臺中地方法院檢察署檢察官會同法醫相驗屬實，製有勘（相）驗筆錄、相驗屍體
    證明書、解剖報告書及相驗照片等附卷可稽。（二）、再依九十三年度少連偵字
    第四三號偵查卷第一百二十六頁（即照片編號三七、三八）所顯現自死者林振琦
    頭部取下已折成條狀之輕便雨衣一件及其上所附著之黏貼膠帶觀之，可知僅雨衣
    之寬度即有近九公分之長度（見編號三十八之照片），如再加雨衣上所黏貼膠帶
    部分之寬度至少亦達十五公分以上（見編號三十七之照片），如以常人之鼻頭上
    方至嘴唇下緣長度不過四至六公分，即使在嘴巴全開之情況下來計算常人鼻頭上
    方至嘴唇下緣之長度亦不過僅九至十公分左右，再參酌以同上偵查卷第一百二十
    八、第一百二十九頁（即照片編號四一、四二、四三、四四）所見當時遭輕便雨
    衣打開折成條狀再黏貼膠帶層層纏繞林振琦頭部上之情況，亦可知下手之人所黏
    貼之膠帶係以層層緊密纏繞之方式為之，復可見用力之猛所造成之膠帶緊實程度
    。衡以上開已折成條狀之輕便雨衣一件及其上所附著之黏貼膠帶寬度達十五公分
    以上，對比死者之口、鼻包覆之長度、面積與膠帶層層纏繞用力之猛所造成之膠
    帶緊實程度，均足見下手纏繞膠帶之人當時所具有之「不留一絲空隙非致人於死
    不可」之殺人犯意。（三）又依同上所見之數幀照片內容亦可知，當時下手之人
    以將輕便雨衣打開折成條狀再黏貼膠帶層層纏繞林振琦之頭部包覆口、鼻，均係
    「一體成型（此由照片中膠帶纏繞之方法可見）」，並未見有分別纏繞之情形，
    是以被告甲○○所辯稱：「伊僅係以膠帶黏貼死者林振琦嘴巴，鼻子並非伊所黏
    貼」乙節，顯與卷內照片之證據不符。再參核以少年吳００於九十三年四月十三
    日之警訊筆錄中所明確供稱：「－－－看見旁邊二人不在了，就由甲○○開口不
    是有一件雨衣未穿，我就拿雨衣給小老虎，小老虎拿雨衣後就開始戴手套，並將
    雨衣折成條狀先以膠帶貼好，再將雨衣緊貼住林振琦口鼻再用膠帶纏繞－－－」
    等語（詳見九十三年度少連偵字第四三號偵查卷第二十五頁背面至第二十六頁）
    ；少年廖００於九十三年四月十四日之警訊筆錄中所明確供稱：「－－－甲○○
    開口問不是有一件雨衣未穿，我問他要做何用途，甲○○說要拿來悶住死者，我
    便將吳００未穿雨衣拿給甲○○，甲○○將未穿雨衣打開成長條狀，然後摀住死
    者口鼻，再拿膠帶纏繞約十幾圈，在纏繞時死者有掙扎，甲○○繼續纏繞並有毆
    打死者頭部兩三下－－－」等語（詳見同上偵查卷第八十五頁）；少年劉００於
    九十三年四月十四日之警訊筆錄所供稱：「－－－我們怕被發現所以馬上脫掉雨
    衣並將西瓜刀置於地上只戴口罩，四人坐在地上假裝聊天看海，過一會兒海邊的
    人離開後，綽號小老虎在海邊撿一塊木板朝林振琦臉部拍打過去後，隨即以未開
    封之雨衣覆蓋死者口、鼻，並以膠帶再纏繞，因林振琦呼吸困難用力掙扎，小老
    虎見狀再以拳頭毆打死者臉部及頭部－－－」等詞（詳見同上偵查卷第八十七頁
    ）。嗣被告甲○○於本院九十三年十一月十五日審理時當庭復坦承：「膠帶和雨
    衣是我用的，我們要離開時，廖姓少年看到死者掙扎時，才用腳去壓制他，他並
    沒有另外用膠帶去纏繞死者」等語，雖被告甲○○對究係何人以膠帶黏貼死者林
    振琦嘴巴，鼻子乙節所供反覆不一，然綜上諸情，已足認將輕便雨衣打開折成條
    狀再黏貼膠帶層層纏繞林振琦口、鼻上之人確係被告甲○○無誤（查被告甲○○
    於九十三年四月十二日警訊時即承認伊用雨衣蓋住林振琦口、鼻，詳見同上偵查
    卷第十一頁）。綜觀上開諸事證，足見被告甲○○上開所辯：伊只有以膠帶黏貼
    死者林振琦嘴巴，鼻子並非伊所黏貼，伊沒有殺人之意圖乙情，顯均係事後臨訟
    之砌詞，要無足採。
二、有關少年廖００、劉００、吳００與被告甲○○所犯本案妨害自由及殺人之犯罪
    動機部分，業據告訴人乙○○、丙○○二人指述綦祥，核與證人即少年李００於
    警、偵訊中及本院審理時所證述之犯案動機相符，另證人紀周吉於警詢時亦證述
    少年廖００確有向其借用車牌號碼ＲＧ－二二六九號藍色自小客車等情在卷。此
    外，復有電話通聯及門號申請人資料共二十一張、統一發票影本一紙、少年吳０
    ０手部遭西瓜刀劃傷照片四張、燒毀物品照片三張、西瓜刀經查獲照片六張、查
    獲被害人機車照片一張、便利商店監視器翻拍照片三張、柏炫網咖監視器翻拍照
    片二張、廣益加油站監視器翻拍照片四張、法務部調查局檢驗通知書一紙、本院
    九十三年九月三日現場勘驗筆錄、照片十張等附卷及西瓜刀四把、被害人林振琦
    所有已燒過之機車鑰匙一支扣案可資佐證。
三、本案共犯少年之辯護人雖為少年劉００、吳００二人辯護，認少年劉００、吳０
    ０二人單純基於朋友義氣受邀協助談判，對所生之嚴重後果，並非少年劉００、
    吳００二人所得預見，少年劉００、吳００二人於事前應無殺人之故意，且其等
    原欲持刀砍斷被害人手腳，嗣因發現附近有釣客而作罷，少年吳００並無在場把
    風，少年劉００見林振琦掙扎，原欲幫忙壓住綑綁林振琦雙腳因緊張而作罷，少
    年劉００、吳００二人對於本案被告甲○○及少年廖００二人事後變更為殺人犯
    意，以膠帶纏繞林振琦致其窒息死亡一節，並無犯意聯絡及行為分擔云云。經查
    ：
（一）少年廖００於：(1)、九十三年四月十四日警詢時供陳：是由甲○○駕車，我指
      揮行駛至臺中火力發電廠南側防波堤，停車後我叫死者林振琦下車，我們各自
      攜帶一把西瓜刀下車，甲○○下車後就穿上雨衣，我與劉００到防波堤才穿上
      雨衣，吳００未穿雨衣，穿雨衣是因怕被死者認出及被血濺到衣服－－－，在
      現場附近發現有人，我們將雨衣脫下並叫死者坐在消波塊旁，約過三至四分鐘
      後甲○○拿現場一塊木板將死者蓋住，因怕人發現林振琦，我們四人坐在現場
      約十分鐘，甲○○開口問不是有一件雨衣未穿，我問他要做何用途，甲○○說
      要拿來悶住死者，我便將吳００未穿雨衣拿給甲○○，甲○○將未穿雨衣打開
      成長條狀，然後摀住死者口鼻，再拿膠帶纏繞約十幾圈，在纏繞時死者有掙扎
      ，甲○○繼續纏繞並有毆打死者頭部兩三下，纏繞完後死者坐在原處，死者呼
      吸急促雙手欲扯下臉部膠帶及雨衣，我與甲○○跳到死者旁邊，我用腳踩住死
      者（身體側躺臉部朝下）手部及背部怕死者掙脫，扯下臉部膠帶及雨衣，甲○○踩住死者的腳部，時間約一分鐘，等死者反應比較小時，我們再爬上防波堤
      將收拾好的雨衣、西瓜刀、手套、口罩、膠帶帶離現場，當時上車時間約六時
      四十五分，由吳００將所有犯罪工具帶回我家－－－－－－，離開現場時不知
      道林振琦已經死亡等語。(2)、本院另案少年法庭九十三年度少調字第三七六號
      少年事件調查時陳稱：當時穿雨衣並不是要殺他，是要斷手斷腳等語。(3)、於
      本院另案少年法庭九十三年十月二十六日審理時亦陳稱：我走在前面拉著被害
      人爬上防波堤到消波塊，被害人沒走過消波塊跌下消波塊縫隙－－－，我確實
      有詢問甲○○在雨衣上貼膠帶作什麼，甲○○有回答說要拿來悶死者，少年吳
      ００先把雨衣丟給被告甲○○，我看到甲○○用雨衣拆成條狀，將膠帶貼在雨
      衣上纏繞被害人嘴巴，在用雨衣纏繞被害人時，就有要置被害人於死地之想法
      等語。
（二）少年劉００於：(1)、九十三年四月十四日警詢時供陳：因少年廖００事先勘查
      過地形及觀察過沿路上沒有監視攝影，所以選擇火力發電廠旁海邊犯案。我們
      四人一起押林振琦至臺中火力發電廠出水口南側海邊，四人就將林振琦押下車
      ，少年吳００沒有穿上雨衣，另外我們三人馬上穿雨衣戴口罩，四人手中各持
      一把刀，原本少年廖００指示我們要剁林振琦手、腳筋，但是少年吳００發現
      海邊有人，我們怕被發現所以馬上脫掉雨衣並將西瓜刀置於地上只戴口罩，過
      一會兒海邊的人離開後，綽號小老虎在海邊撿一塊木板朝林振琦臉部打過去，
      隨即以未開封之雨衣覆蓋死者口、鼻，並以膠帶再纏繞，因林振琦呼吸困難用
      力掙扎，小老虎見狀再以拳頭毆打死者臉部及頭部，死者倒在地上掙扎，廖０
      ０隨即拿起木板壓在死者背上並以腳踩住木板，小老虎見死者雙腳在掙扎，叫
      我拿膠帶綑綁雙腳，我壓住雙腳欲綑綁時，少年吳００叫我停手走人，我們就
      將死者棄置現場，並將現場物品收拾乾淨，怕指紋被警方採集到，四人共乘原
      車返回少年廖００舅舅家等語。(2)、本院另案少年法庭九十三年八月九日調查
      時供述：甲○○拿的就是少年吳００沒有穿的雨衣等語。
（三）少年吳００於：(1)、九十三年四月十三日警詢中供陳：我於九十三年四月五日
      與少年廖００在網路上交談，廖００說林振琦與他老婆（指少年李００）有曖
      昧關係，並約我說要殺死林振琦，我不肯參加，少年廖００隨後於四月九日找
      我，說讓林振琦死太簡單，所以要剁林振琦的一手一腳，我就接受少年廖００
      的提議，並於案發前三、四天與綽號小老虎的甲○○提議少年廖００的事－－
      ，少年廖００指示甲○○開車前往臺中火力發電廠，廖００事先地點都看好了
      ，下車後廖００走在前面，林振琦跟在後面，劉００在後面推林振琦，我跟在
      劉００後面，甲○○跟在我後面，五人往防波堤方向前進，下車時廖００、劉
      ００、甲○○及我分持西瓜刀各一把（其中二把紙套在車上已拿下，另兩把紙
      套在消波塊才拿下），廖００另拿四件雨衣，到達消波塊時廖００、甲○○將
      西瓜刀紙套取下，並穿著雨衣，只有我不想傷害他故沒穿，穿雨衣的動機是不
      想砍殺林振琦時血濺到衣服，他們三人穿上雨衣欲砍殺林振琦時看見右手邊有
      二個人，怕被發現林振琦遭我們控制，便拾起旁邊一塊木板斜蓋住林振琦，四
      人猶豫十幾分鐘，看見那二人不在，甲○○開口不是有一件雨衣未穿，我就拿
      雨衣給小老虎，小老虎拿雨衣後就開始戴手套，並將雨衣折成條狀先以膠帶貼
      好，再將雨衣緊貼住林振琦口鼻再用膠帶纏繞，我不敢看但有聽到膠帶纏繞的
      聲音，纏繞完後我有聽到林振琦強呼吸的聲音（因為林振琦要呼吸無法呼吸而
      產生雨衣拉動膠帶的聲音二次），林振琦當時蹲下出手拉扯臉部雨衣時（頭部
      貼住消波塊），甲○○就出手毆打林振琦頭部臉部，林振琦倒下臉部朝上，廖
      ００就用腳按住林振琦身體，劉００欲以膠帶綑綁林振琦雙腳時，因林振琦掙
      扎而作罷，按到最後林振琦無反應，廖００、劉００始作罷停手，那時甲○○
      在旁邊觀看，廖００作手勢比大拇指（讚的手勢）給甲○○看，四人異口同聲
      趕快離開現場，廖００開口現場不要遺留任何東西，雨衣三件及西瓜刀四把由
      我拿，另外雨衣包裝袋及西瓜刀及西瓜紙套等其他所有物品均帶離現場－－－
      ，離開時不知道林振琦已經死亡，是下午二時四十分許廖００打手機告訴我林
      振琦已經被找到等語。(2)、於九十三年五月三日本院另案少年法庭調查時供稱
      ：甲○○跟我要雨衣－－－，甲○○拿起雨衣、膠帶，廖００抓住林振琦，甲○○過去綑綁林振琦眼睛和嘴巴，廖００就拿雨衣封住林振琦口、鼻，林振琦
      就在那邊掙扎，廖００叫劉００過去綁林振琦雙腳，林振琦的腳一直踢，沒有
      綁住，要走時，看到林振琦用手要去拆臉上膠帶，廖００就過去踩林振琦的頭
      部，一直到林振琦沒有動我們才走等語。(3)、九十三年七月十四日本院另案少
      年法庭調查時供稱：甲○○開口問我是否還有一件沒穿的雨衣，我看到他拿過
      去折成條狀用膠帶貼在雨衣上面，好像是貼著被害人的眼睛綁，當時廖００是
      在旁邊抓著被害人－－－－－－，當時甲○○他們、廖００他們是背對著我，
      所以沒看清楚他們纏繞哪裡，我知道是纏繞頭部等語。
（四）綜上依同案少年廖００、劉００、吳００等人前揭供證，被告甲○○、少年廖
      ００、劉００、吳００四人原僅欲砍斷林振琦手腳筋，因發現附近有釣客而先
      在現場佯裝聊天看海，被告甲○○於釣客離開後開口詢問不是有一件雨衣未穿
      ，經少年廖００詢問作何用途時，被告甲○○亦明白告知是要拿來悶死者，被
      告甲○○並將未穿雨衣打開成長條狀黏貼膠帶纏繞林振琦，衡情在場少年廖０
      ０、劉００、吳００等人應無不知被告甲○○提議欲以雨衣悶死林振琦。
（五）經本院另案少年法庭於九十三年十月二十六日審理時，少年劉００供陳其原所
      坐位置與被害人相隔約一個消波塊的距離；少年吳００供述少年劉００坐於其
      右下方，相隔約半步，而與被害人所處之消波塊縫隙則相隔約二、三步，約二
      塊消波塊距離，可以看到被害人上半身等語。並經提示警卷編號三、四現場照
      片，少年劉００、吳００及本案被告甲○○分別均陳稱當時渠等是坐在現場水
      泥管再下去一點的消波塊等語在卷，又觀諸警卷現場照片及本院受命法官勘驗
      現場所製作勘驗筆錄及拍攝之現場照片，益足證當時少年劉００、吳００二人
      所坐位置距離被害人所處之消波塊縫隙位置極近，對於同案被告甲○○、少年
      廖００所為之一舉一動應均可清楚看見，少年劉００亦坦認曾企圖幫忙再壓住
      綑綁林振琦雙腳未果，而少年吳００於警詢中業陳明渠四人猶豫十幾分鐘，看
      見那二釣客不在，被告甲○○開口不是有一件雨衣未穿，其就拿雨衣給甲○○
      ，甲○○拿雨衣後就開始戴手套，並將雨衣折成條狀先以膠帶貼好，再將雨衣
      緊貼住林振琦口鼻再用膠帶纏繞，其並聽到被害人呼吸困難之聲音。況少年劉
      ００、吳００二人於本院另案少年法庭審理時亦均坦承：如果渠二人受到他人
      以同樣方式對待時亦可能會死亡等語在卷。則少年劉００、吳００二人對於被
      害人因受膠帶纏繞口鼻導致窒息死亡一節，均有所預見，而非如少年辯護人為
      其二人辯稱之不能預見。
（六）被告甲○○在本院另案少年法庭結證時證稱：當時少年吳００係在旁把風等語
      明確；少年劉００更於警詢中直指在被害人因呼吸困難用力掙扎，其欲綑綁被
      害人雙腳時，是少年吳００叫其停手走人，其等即將被害人棄置現場離開；而
      少年吳００亦均始終坦承是其將未穿雨衣交予同案被告甲○○，並看見被告甲○○將雨衣拆成條狀黏貼膠帶，更自承現場作案所用之工具是由其收拾帶離現
      場，再交由廖００、被告甲○○處理等情。是縱然少年吳００無直接參與壓制
      綑綁被害人口鼻，惟其對於被告甲○○等共犯於放下西瓜刀後改以雨衣膠帶悶
      死被害人之行為，係屬知悉而有犯意聯絡，且仍參與交付雨衣，在旁擔任把風
      等行為，並預見被害人會因而窒息死亡。從而少年辯護人為少年吳００辯護稱
      少年吳００未在場把風、少年劉００未參與壓住被害人雙腳，少年劉００、吳
      ００二人並無殺人犯意聯絡及行為分擔之共犯行為云云，尚無足採信。
四、另告訴人即死者林振琦之父母乙○○、丙○○二人於本院審理時多次當庭表示：
    認少年李００（現另由本院少年法庭調查中）亦為本案之共犯，請求本院併予查
    明收押判刑等語。然查：經本院依卷內所附之少年李００平日所使用之二支行動
    電話（即0000000000、0000000000）與死者林振琦平日所
    使用行動電話（0000000000）之雙向通聯紀錄可知，於案發當日即九
    十三年四月十日，其中行動電話門號為0000000000之通聯紀錄顯示並
    無與死者林振琦平日所使用行動電話門號0000000000之通話紀錄；另
    行動電話門號0000000000之通聯紀錄顯示與死者林振琦平日所使用行
    動電話門號0000000000之通話紀錄中最早聯絡之時間係九十三年四月
    十日上午六時零二分三十八秒，至同日上午六時零二分五十八秒止，共有通話秒
    數為十七秒，最後一次之撥打時間則為九十三年四月十日上午六時三十四分四十
    五、四十六秒，但此時則已無接通（故通話秒數為零），此與少年李００於九十
    三年四月十日下午五時十分在臺中港警局接受檢察官訊問時所陳述之「（檢察官
    問：今天早上有無與死者通過電話？）有。早上六時許左右我打電話給他，00
    00000000，他在電話中跟我說他在家裡吃早餐，他有問我是否能陪他至
    加油站陪他，因以前只要我假日休息，他都會要求我陪他，我早上六時半就至加
    油站，沒有人在加油站內，我就打手機給他，發現手機在加油站的地上」情節悉
    相符合。參酌以告訴人乙○○於九十三年四月十日下午五時十分在臺中港警局接
    受檢察官訊問時所陳述之「（檢察官問：如何知悉林振琦死亡？）今天早上約六
    時二、三十分左右，加油站少年李００打電話問我，林振琦有無去上班？我回答
    她，他已去上班，她跟我說我兒子的手機掉在加油站，我隨即至加油站，約七時
    多我就去報案。」乙情判斷，衡情若少年李００有參與本案妨害自由部分之事前
    謀議或事前、事中之行為分擔，其又何必於案發當日上午六時半許前往加油站，
    並於發現死者林振琦手機後立刻撥打電話聯絡死者之父親，此顯與常情有違。再
    本件死者林振琦遭被告甲○○及少年廖００、劉００、吳００等人以膠帶、雨衣
    及外力摀住口鼻窒息死亡部分，本院認係被告甲○○及少年廖００、劉００、吳
    ００等四人於強押林振琦到達臺中火力發電廠出水口南側海邊防波堤時，因少年
    吳００發現附近有釣客在旁，少年廖００、劉００、吳００及被告甲○○四人始
    變更原重傷害犯意為殺人，此有關殺人部分既係被告甲○○等四人犯意變更後所
    為之行為，綜閱全卷復查無任何其他證據足以證明少年李００就此殺人部分有何
    事前共同謀議；或事前、事中之行為分擔。從而有關少年李００部分實無法在無
    任何其他積極證據足資證明其有謀議共犯涉案下，自不得以推測或率斷之方式逕
    認少年李００為本案之共犯。
五、綜上可知，被告甲○○與少年廖００、劉００、吳００等人共同強行押走被害人
    林振琦至臺中火力發電廠南側出海口，原雖欲砍斷被害人林振琦手腳筋重傷害林
    振琦，惟因見附近有釣客而作罷，事後被告甲○○及少年廖００、劉００、吳０
    ０四人變更犯意為殺人，著手以雨衣黏貼膠帶纏繞林振琦口、鼻以此外力摀住致
    林振琦因窒息而死亡，本件事證明確，被告甲○○之犯行均洵堪認定。
六、按共同正犯之意思聯絡，不限於事前有所協議，其於行為當時，基於相互之認識
    ，以共同犯罪之意思參與者，亦無礙於共同正犯之成立；且其表示之方法，亦不
    以明示通謀為必要，即相互間有默示之合致，亦無不可；另共同正犯之成立，祇
    須具有犯意之聯絡，行為之分擔，既不問犯罪動機起於何人，亦不必每一階段犯
    行，均經參與（最高法院七十三年度臺上字第一八八六、二三六四號及三十四年
    上字第八六二號判例意旨參照）；又按殺人與傷害致死之區別，應以加害人有無
    殺意為斷，不能因與被害人素不相識，原無宿怨，即認為無殺人之故意（最高法
    院五十一年臺上字第一二九一號判例意旨參見）；再按殺人行為之傷害事實，除
    其先衹有傷害人之故意，嗣後始另行起意殺人者，應併合論罪外，當然吸收於殺
    人行為之內（最高法院二十三年上字第二七八三號判例意旨參照）；另按殺人與
    傷害致死之區別，應以有無殺意為斷，即在加害人下手加害時有無死亡之預見，
    被害人受傷處所是否為致命部位，輕重如何，均為供認定有無殺意之參考。復查
    人類頭部之口、鼻俱為人體生命泉源「空氣」之唯一進出管道，係眾所週知，被
    告甲○○及少年廖００、劉００、吳００等人復受過現代化之教育，均明知被害
    人林振琦當時遭輕便雨衣打開折成條狀再黏貼膠帶層層纏繞其頭部口、鼻之上，
    且上開已折成條狀之輕便雨衣一件及其上所附著之黏貼膠帶寬度達十五公分以上
    ，對比死者之口、鼻遭包覆之長度、面積與膠帶層層纏繞用力之猛所造成之膠帶
    緊實程度，再參酌以被告甲○○、少年廖００、劉００、吳００等四人於離去時
    ，對於被害人林振琦生死之情形不聞不問，亦不為其謀求送醫以阻止憾事發生等
    情觀之，均足見被告甲○○等四人下手纏繞膠帶當時所具有之「不留一絲空隙非
    致人於死不可」之殺人犯意甚明。故核被告甲○○所為，係犯刑法第三百零二條
    第一項之妨害自由罪及同法第二百七十一條第一項之殺人罪。被告甲○○及同案
    之少年廖００、劉００、吳００等四人變更砍斷被害人林振琦手、腳筋之重傷害
    犯意為殺人犯意，並將被害人林振琦悶死殺害之，爰不另論重傷害罪。被告甲○○與同案少年廖００、劉００、吳００等四人就上開妨害自由及殺人二犯行，均
    具有犯意聯絡及行為分擔，為共同正犯。又被告甲○○與同案少年廖００、劉０
    ０、吳００等四人上開所犯妨害自由罪及殺人罪二罪間，有方法結果之牽連關係
    ，為牽連犯，應依刑法第五十五條規定，從一重之殺人罪處斷。爰審酌被告甲○○之平日素行尚屬良好（參見卷附之臺灣高等法院被告全國前案紀錄表）、被告
    甲○○犯罪之動機，僅因其友人少年吳００之友人少年廖００因被害人林振琦與
    其同居女友少年李００間之感情三角關係，不思尋求協助和平溝通解決之方法，
    反受邀集共謀持刀強押被害人，雖原意欲砍斷被害人手腳筋，嗣竟變更為殺人犯
    意，毆打被害人，並以雨衣折成條狀黏貼膠帶方式纏繞被害人口、鼻致被害人窒
    息死亡，犯罪手法殘忍，惡性非輕，且被告甲○○與林振琦二人間素不相識無何
    怨隙，竟僅因一時之衝動，即萌生殺機，視人命為無物，以剝奪他人生命之方式
    行兇，對社會治安，人群道義所生之危害甚巨，亦對被害人家屬終生造成無法弭
    平之傷痛、被告甲○○於本院審理時雖對死者家屬表示悔意，惟仍矢口否認有殺
    人之犯意及被告甲○○業已與被害人家屬達成和解並支付賠償金（詳見卷附和解
    書）等一切情狀，量處如主文所示之刑，以示懲儆。
七、如附表編號一所示之西瓜刀四把（現扣案中）、編號二所示之手套一雙（未送入
    庫扣案，警方發現時仍遺留在現場消波塊之縫隙內，見九十三年度少連偵字第四
    三號偵查卷第一一六頁，即照片編號十七）、編號三所示之已折成條狀之輕便雨
    衣一件及其上所附著之黏貼膠帶（未送入庫扣案，警方發現時仍黏貼在死者頭部
    ，後經警以剪刀剪下，見九十三年度少連偵字第四三號偵查卷第一一六、一一七
    頁，即照片編號十八、十九），均係同案共犯少年廖００所有，並供被告甲○○
    等人共犯本案之罪所用之物，業據被告甲○○及共犯少年廖００、劉００、吳０
    ０等人供承在卷，其中如附表編號二、三所示之物雖尚未送入贓物庫扣案，然仍
    無其他積極證據足以證明業已滅失不見（應係留存在警方鑑識組中），爰均應依
    刑法第三十八條第一項第二款之規定宣告沒收之。至另扣案之已遭火燒之機車鑰
    匙一支係被害人林振琦所有之物，核與沒收之要件不符，爰不予宣告沒收，併此
    敘明。
據上論斷，應依刑事訴訟法第二百九十九條第一項前段，刑法第二十八條、第二百七
十一條第一項、第三百零二條第一項、第五十五條、第三十八條第一項第二款，罰金
罰鍰提高標準條例第一條前段，判決如主文。
本案經檢察官李斌到庭執行職務。
中      華      民      國      九十三      年      十一    月  二十九  日
                                臺灣臺中地方法院刑事第十三庭
                                    審判長法  官  許  旭  聖
                                          法  官  李  秋  娟
                                          法  官  許  月  馨
右正本證明與原本無異。
如不服本判決，應於判決送達後十日內向本院提出上訴狀（須附繕本），上訴於
臺灣高等法院臺中分院。
                                          書記官
中      華      民      國      九十三      年      十一    月  二十九  日
附錄本案論罪科刑法條：
刑法第二百七十一條第一項
殺人者，處死刑、無期徒刑或十年以上有期徒刑。
刑法第三百零二條第一項
私行拘禁或以其他非法方法，剝奪人之行動自由者，處五年以下有期徒刑、拘役或三
百元以下罰金。
附      表：
編號：
一、西瓜刀四把（屬共犯少年廖００所有，現扣案中）。
二、手套一雙（屬共犯少年廖００所有，未送入庫扣案，警方發現時仍遺留在現場消
    波塊之縫隙內，見九十三年度少連偵字第四三號偵查卷第一一六頁，即照片編號
    十七）。
三、已折成條狀之輕便雨衣一件及其上所附著之黏貼膠帶（均屬共犯少年廖００所有
    ，未送入庫扣案，警方發現時仍黏貼在死者頭部，後經警以剪刀剪下，見九十三
    年度少連偵字第四三號偵查卷第一一六、一一七頁，即照片編號十八、十九）。
